臺灣高雄地方法院民事判決　九十二年度重訴字第四二二號
　　原　　　告　乙○○
　　　　　　　　甲○○
　　訴訟代理人　李文禎律師
　　被　　　告　丙○○
當事人間請求損害賠償事件，原告於刑事訴訟程序（九十一年度交訴字第二一五號）
提起附帶民事訴訟（九十一年度交附字第二七五號），經本院刑事庭裁定移送，本院
於民國九十三年七月二十二日言詞辯論終結，判決如下：
    主      文
被告應給付原告乙○○新台幣貳佰零壹萬陸仟零拾玖元，原告甲○○新台幣伍萬元
，及均自民國九十一年十二月十一日起至清償日止，按年息百分之五計算之利息。
原告其餘之訴駁回。
訴訟費用由被告負擔四分之一，餘由原告負擔。
本判決第一項於原告乙○○以新台幣陸拾柒萬元為被告供擔保後得假執行，另原告甲
○○部分得假執行；但被告分別以新台幣貳佰零壹萬陸仟零拾玖元、新台幣伍萬元
為原告乙○○、甲○○預供擔保後，得免為假執行。
原告其餘假執行之聲請駁回。
    事實及理由
一、本件被告經合法通知，無正當理由未於言詞辯論期日到場，核無民事訴訟法第三
    百八十六條各款所列情形，爰依原告之聲請，由其一造辯論而為判決。
二、原告起訴主張：(一)被告於民國九十一年四月八日凌晨四時許，駕駛車牌號碼ＺＢ
    ─八九一七號自用小客車，先後二次衝撞原告二人，造成原告乙○○受有頭部外
    傷併顱骨骨折及顱內出血、右眼外傷性視神經病變、右顏面骨骨折等傷害，原告
    甲○○則受有四肢多處擦傷之傷害。被告之刑事責任，業經臺灣高等法院高雄分
    院判決連續傷害人之身體致重傷及連續肇事逃逸，並定應執行有期徒刑伍年在案
    。(二)原告乙○○因本件傷害，支出醫療費用新台幣（下同）十四萬六千五百元，
    且一眼失明，屬勞工保險殘廢給付標準表之第八級殘廢，喪失勞動能力程度為百
    分之六十一點五二，依勞工最低薪資每月一萬六千五百元計算，原告乙○○受傷
    時為三十三歲，至六十五歲退休，尚有三十二年工作期間，所受減少勞動能力損
    失為三百三十六萬零二百六十四元，又原告乙○○正值年輕鼎盛，竟遭受一眼失
    明之巨變，不僅生活不便，工作亦難覓找，所受痛苦甚大，故請求六百萬元之精
    神慰撫金；另原告甲○○因被告之侵權行為，致四肢多處擦傷，故請求二十萬元
    之精神慰撫金。爰依侵權行為之法律關係，於本院聲明：被告應給付原告乙○○
    九百五十萬六千七百六十四元，原告甲○○二十萬元，及均自起訴狀繕本送達翌
    日起至清償日止，按年息百分之五計算之利息，並陳明願供擔保，請准宣告假執
    行。
三、被告未於言詞辯論期日到場，惟曾提出書狀辯稱：(一)原告二人對於第一次如何被
    撞，說詞不同，令人起疑，其二人指述互有瑕疵，且證人黃玫菁於刑事案件第一
    審審理中對於是否看見原告機車倒地證稱沒有留意，倘若被告有將原告機車撞倒
    ，何以跟在被告汽車後面之證人黃玫菁會不知道或沒留意？又原告甲○○於警訊
    及刑事庭第一審審理中對於原告乙○○於第一次車禍是否有受傷說法不同，其指
    述不足採，且與原告乙○○於審理中所述之傷勢不符，益徵原告指訴被撞受傷乙
    節，與事實不符。(二)本件係因原告乙○○機車轉彎差點撞到被告汽車，與被告發
    生口角，被告不予理會而自行離去，原告乙○○心生不滿，乃自後騎機車追趕被
    告，並以安全帽拍打被告車窗，且為攔下被告車輛，而將機車騎到被告汽車前面
    ，被告在避免撞及機車下，將方向盤打向左方，駛到福德二路二二七巷口，而原
    告乙○○則轉進二二七巷內，被告隨即倒車離去，並無撞到原告乙○○機車。如
    被告有以汽車撞及原告乙○○機車，則被告車身會有撞擊之痕跡，然被告汽車除
    晴雨窗破裂外，僅左側車頭保險桿附近有三到五公分之擦痕，而原告乙○○機車
    並無留有被告白色汽車之烤漆，況原告乙○○於刑庭審理中自承「他車右前方撞
    到我車的左後側」，而非被告車輛左前方撞到原告乙○○之機車，因而上開保險
    桿擦痕與本件自無關聯。(三)原告乙○○之機車倒於福德二路二二七巷底，依其血
    跡及機車散落物在距巷口第二部車處觀之，明顯係原告乙○○機車擦撞停於距巷
    口第一部車後，再撞及第二部車，而後倒地再滑行至巷底，被告汽車如有撞及原
    告乙○○機車，則其機車應會被撞後往前摔倒，不會滑行進二二七巷內，最有可
    能亦僅在二二七巷口即摔倒而碰到停放於巷口第一部車車尾，然其機車係在距巷
    口九點六公尺之巷內才有刮地痕，可見原告乙○○以機車攔阻被告汽車而左轉進
    入二二七巷內，惟在車速過快下，煞車不及擦撞第一部車後，再撞到第二部車，
    而後倒地滑行到巷底，而被告之汽車因二二七巷口兩旁皆停有車輛無法進入巷內
    ，更不可能會在巷內撞到原告乙○○之機車，被告之汽車並無撞到其機車甚明等
    語。並聲明：(一)原告之訴及假執行之聲請均駁回。(二)如受不利判決，願供擔保免
    為假執行。
四、依兩造前開主張及陳述觀之，本件之爭點為：(一)被告有無駕車撞傷原告二人？(二)
    原告得請求賠償之金額為若干？本院分述判斷意見如下：
（一）被告有無駕車撞傷原告二人？
    １、關於本件車禍發生經過，係被告駕車衝撞行駛於其右前方之原告乙○○所騎
        乘後載原告甲○○之機車，致原告甲○○跌落地面受傷，被告肇事後逃逸，
        原告乙○○因此騎車追趕，至高雄市○○○路二一八號前，以安全帽拍打被
        告汽車右前座車窗，被告乃將汽車向左駛入來車道，原告乙○○為防止其逃
        逸，將機車亦向左駛至被告汽車前方攔截，被告則駕車衝撞原告乙○○機車
        ，且被告汽車車身三分之一因衝撞原告乙○○機車而駛進二二七巷內，致原
        告乙○○被撞後失控偏右撞及巷內北邊停放之兩部汽車而受傷等情，業據原
        告乙○○、甲○○分別於刑事案件偵審中指訴甚詳，其二人陳述雖有細節上
        之差異，惟可能係因車禍發生於瞬間，情緒驚慌未能注意細節所致，然基本
        事實則仍前後一致，且陳述相符，其二人所述自屬可信。
    ２、參以現場目擊證人黃玫菁於警訊中證述：當時我看見一輛白色自小客在福德
        二路二二七巷口衝撞由乙○○所騎機車，導致他女朋友摔下車後，自小客離
        開現場，乙○○就騎機車追那白色自小客，並用安全帽打擊自小客右前窗示
        意停車，並超至自小客車前面叫它停車，白色自小客不但不停車，反而追撞
        乙○○所騎機車，我追上前查看，就看見那部自小客車倒車加速逃逸等情明
        確（見高雄市政府警察局苓雅分局偵查卷第七、八頁），與原告二人所述相
        符，證人黃玫菁嗣後雖於本院刑事庭審理時陳稱：於機車進巷子之前，沒有
        留意機車是否倒地，亦不知道有無與汽車發生碰撞等語（見本院九十一年度
        交訴字第二一五號刑事卷第二一頁），惟其於警訊時之證述距離案發時間僅
        三、四個小時，記憶必較清晰，應以警訊時之證詞為可採，況其於本院刑事
        庭審理時亦同時證稱：機車與汽車相遇時，機車上有載人，機車騎士以安全
        帽拍打汽車車窗時，機車上沒有載人等語（見本院同上刑事卷第二二頁），
        倘若被告於駛進巷子前，未先衝撞原告機車，導致原告甲○○跌落地面受傷
        ，何以原告乙○○追打被告汽車車窗時，原告甲○○已不在機車上，且四肢
        受有多處擦傷？堪認被告汽車先衝撞原告機車，致原告甲○○跌落地面受傷
        ，被告肇事後逃逸，原告乙○○因此騎車追趕等情屬實。
    ３、佐以原告乙○○在前攔截被告汽車，目的在使被告停車，當減速迫使被告停
        車，然原告機車卻失速衝進巷內，顯然係遭被告汽車追撞所致，且倘若被告
        未追撞原告機車，何以尾隨原告機車左轉進入二二七巷內，又迅速倒車駛出
        巷子，匆忙駛離事故現場？足見被告汽車確有追撞原告機車而進入二二七巷
        內，致原告乙○○行駛中之機車受撞失控撞及巷內停放之汽車，以致人車倒
        地而受傷，被告駕車先後二次衝撞原告之事實，洵堪認定。而被告駕車故意
        撞傷原告二人之犯行，亦經臺灣高等法院高雄分院依連續傷害及肇事逃逸罪
        ，於九十二年十月十六日以九十二年度交上訴字第三二號判處被告有期徒刑
        四年及一年二月，並定應執行刑五年在案，有相關刑事案卷全卷及上開判決
        一份附卷可參（見本院卷第六六至七六頁），是被告辯稱未撞傷原告二人云
        云，不足採信。
    ４、至證人陳恭良即負責本件車輛鑑識之員警於本院刑事庭審理時雖證稱：被告
        汽車左側車頭保險桿附近有三到五公分的擦痕，但是沒有辦法判斷是新或舊
        ，被害人所騎乘的機車沒有白色的烤漆遺留等語（見本院九十一年度交訴字
        第二一五號刑事卷第四二頁）。惟依卷附之道路交通事故調查報告表觀之（
        見高雄市政府警察局苓雅分局偵查卷第十頁），被告汽車在高雄市○○○路
        上留下兩條煞車痕，由道路中央之來車道呈四五度斜向二二七巷口中央，左
        側煞車痕為五點六公尺，右側煞車痕為五點一公尺，而巷內南邊未停汽車，
        其北邊停放兩部汽車，兩車距離為一點九公尺，第一部汽車距離巷口一點六
        公尺，第二部汽車後方地上留有血跡，衡之常理，原告乙○○係為攔下被告
        汽車，始隨被告汽車進入二二七巷口，若非被告汽車由後追撞，原告機車在
        巷道內不可能直接撞及北邊停放之汽車，又兩車當時均在行駛中，只要被告
        汽車由後稍微擦撞，原告機車即會因速度之推移而加速往前衝，其機車車尾
        未必會留下撞毀痕跡，況被告汽車之左側車頭保險桿附近有三至五公分之擦
        痕，雖警方人員無法證明是新痕或舊痕，然依原告二人陳述與證人黃玫菁於
        警訊中之證述，應係被告汽車撞擊原告機車時所留下，從而，尚難僅以原告
        機車尾部未留有被告汽車之白色烤漆，即認被告未追撞原告乙○○之機車，
        被告辯稱係原告失速自行摔倒云云，委不足採。
（二）原告得請求賠償之金額為若干？
      按故意或過失，不法侵害他人之權利者，負損害賠償責任；不法侵害他人之身
      體或健康者，對於被害人因此喪失或減少勞動能力或增加生活上之需要時，應
      負損害賠償責任；不法侵害他人之身體、健康、名譽、自由、信用、隱私、貞
      操，或不法侵害其他人格法益而情節重大者，被害人雖非財產上之損害，亦得
      請求賠償相當之金額，民法第一百八十四條第一項前段、第一百九十三條第一
      項、第一百九十五條第一項前段分別定有明文。本件被告故意駕車衝撞原告，
      並致原告受有損害，則原告依據侵權行為之法律關係，請求被告賠償其損害，
      即屬有據。茲就原告請求損害賠償之項目、金額及依法應予扣除之部分，分別
      審酌如下：
    １、關於原告乙○○請求醫療費用部分：
        原告乙○○主張因本件傷害支出醫療費用十四萬六千五百元，固提出醫療費
        用收據二十七紙為證（見本院附民卷第六至三○頁），惟其中聖功醫院九十
        一年五月十五日之收據（見本院附民卷第九頁），已載明係「全民健保費用
        明細表」，該收據所示費用六千一百四十七元，顯然係健保給付部分。按全
        民健康保險法第八十二條規定：「保險對象因汽車交通事故，經本保險提供
        醫療給付者，本保險之保險人得向強制汽車責任之保險人代位請求該項給付
        。」因此，全民健康保險之被保險人因汽車交通事故，經全民健康保險提供
        醫療給付者，全民健康保險之保險人得向強制汽車責任保險人代位請求該項
        給付，而依強制汽車責任保險法第三十條規定，於該範圍內，加害人或汽車
        責任保險之被保險人之損害賠償責任即因而解免，全民健康保險被保險人對
        於加害人之損害賠償請求權亦因而喪失，則上開健保給付之六千一百四十七
        元，應予扣除。又長庚紀念醫院九十一年四月十七日之收據（見本院附民卷
        第二五頁），其上載明：「本單非正式收據，僅提供作為參考」，且「應繳
        餘額」及「收據金額」欄均未記載金額，僅於「合計」欄記載九萬七千五百
        六十五元，則該筆費用是否確為原告乙○○所自費支出，即有疑義，況長庚
        紀念醫院高雄分院於九十二年九月二十三日以（九二）長庚院高字第三二四
        一號函檢送之醫療費用明細表（見本院卷第五六至六三頁），並無該筆醫療
        費用，因此亦應予以扣除，則原告乙○○得請求之醫療費用為四萬二千七百
        八十八元（計算式：000000－0000－00000＝42788），其請求之金額在四萬
        二千七百八十八元之範圍內，應予准許，逾此範圍之請求，應予駁回。
    ２、關於原告乙○○請求減少勞動能力損失部分：
        查原告乙○○因本件傷害，導致右眼外傷性神經病變，目前無光覺，已無法
        矯正及恢復之望，符合「勞工保險殘廢給付標準表」障害項目第十九項一目
        失明，而屬於第八等級殘廢，業經長庚紀念醫院高雄分院九十二年九月二十
        三日（九二）長庚院高字第三二四一號函陳述明確（見本院卷第五六頁），
        因原告一目失明，就其將來工作仍須消耗較多勞力之性質而言，將來自有勞
        動能力減少之損失，又依勞工保險條例第五十三條附表「勞工保險殘廢給付
        標準表」中之殘廢給付天數，如為全殘者，其保險補助之給付標準係一千二
        百天，而本件原告乙○○經長庚紀念醫院診斷係屬殘廢給付標準第十九項障
        害項目「一目失明者」，保險給付標準係以三百六十日計算，相較於雙目均
        失明者保險給付日數之比例，其減少程度約為百分之三十（計算式：360 ÷
        1200＝30﹪），則本院認原告乙○○減少之勞動能力比例以百分之三十為適
        當，又其主張以每月一萬六千五百元作為本件減少勞動能力損失之計算標準
        ，則屬合理，另原告乙○○係五十八年十月三十日生，有長庚紀念醫院診斷
        證明書所載年籍資料附卷可參（見本院附民卷第四頁），於本件事故發生時
        之九十一年四月八日約三十三歲，至六十五歲退休，尚有三十二年之工作期
        間，其請求被告一次給付減少勞動能力之損失，應依霍夫曼計算法扣除期前
        利息，則原告乙○○得一次請求之數額為一百十五萬三千六百三十五元【計
        算式：16500×12×30%×19.00000000（此為工作期間三十二年之霍夫曼係
        數）＝0000000（小數點以下四捨五入）】，其請求之金額在一百十五萬三
        千六百三十五元範圍內，為有理由，逾此範圍之請求，不應准許。
    ３、關於原告二人請求非財產上損害賠償部分：
        本件被告駕車故意衝撞原告二人，致原告乙○○受有頭部外傷併顱骨骨折及
        顱內出血、右眼外傷性視神經病變、右顏面骨骨折等傷害，原告甲○○受有
        四肢多處擦傷之傷害，精神上自感痛苦，渠等請求被告賠償慰撫金，洵屬有
        據。查原告甲○○高中畢業，九十年度有薪資一筆四十萬元，九十一年度有
        薪資二筆五十七萬元，有房屋一棟、土地一筆、汽車一輛，原告乙○○無財
        產及所得；被告從商，九十一年度有薪資五十五萬八千元，無財產，有財政
        部高雄市國稅局九十二年八月二十一日財高國稅資字第○九二○○六三六八
        六號函及所附九十年度、九十一年度綜合所得稅各類所得資料清單、財政部
        財稅資料中心九十二年八月二十一日資五字第九二一三三六三七號函及所附
        財產資料為證（見本院卷第四六至五五頁）。本院斟酌兩造之身份、地位、
        經濟能力，及原告受傷程度與所受精神痛苦等一切情狀，認原告乙○○、甲
        ○○分別請求六百萬元、二十萬元慰撫金，均屬過高，應分別以一百五十萬
        元、五萬元為適當，逾此部分之請求，則屬無據。
    ４、原告乙○○依法應予扣除之金額：
        按保險人依強制汽車責任保險法給付之保險金，視為加害人或被保險人損害
        賠償金額之一部分，加害人或保險人受賠償請求時得扣除之，強制汽車責任
        保險法第三十條定有明文。查原告乙○○已受領強制汽車責任保險金六十八
        萬零三百八十四元，有其提出之中國信託商業銀行帳戶存摺內頁明細一份可
        佐（見本院卷第九九頁），此部份金額於被告受賠償請求時，自應予以扣除
        ，則原告乙○○得請求之金額為二百零一萬六千零三十九元（計算式：
        42788＋0000000＋0000000－000000＝0000000）。
五、綜上所述，本件原告乙○○、甲○○依侵權行為之法律關係，請求被告應給付之
    金額分別在二百零一萬六千零三十九元、五萬元，及自起訴狀繕本送達被告翌日
    即九十一年十二月十一日起至清償日止，按年息百分之五計算之利息之範圍內，
    為有理由，應予准許，逾此範圍外之請求，則屬無據，應予駁回。
六、本件所命被告給付原告甲○○之金額未逾五十萬元，自應依職權宣告假執行，另
    原告乙○○及被告均陳明願供擔保，請准為假執行或免為假執行之宣告，經核原
    告乙○○、甲○○勝訴部分，均無不合，爰酌定相當之擔保金額准許之；至原告
    乙○○、甲○○敗訴部分，其假執行之聲請，即失所附麗，應予駁回。
七、結論：本件原告之訴為一部有理由，一部無理由，依民事訴訟法第三百八十五條
    第一項前段、第七十九條、第八十五條第一項、第三百八十九條第一項第五款、
    第三百九十條第二項、第三百九十二條第一項、第二項，判決如主文。
中　　　華　　　民　　　國　　九十三　　年　　  八　 　 月　    六    　日
                                臺灣高雄地方法院民事第五庭
~B審判長法官　陳嘉惠
~B　　　法官  林玉心
~B　　　法官　秦慧君
右正本係照原本作成。
如對本判決上訴，須於判決送達後廿日內向本院提出上訴狀。
中　　　華　　　民　　　國　　九十三　　年    　八　  　月　    六    　日
~B法院書記官　馮欽鳳
